【裁判字號】    95,交易,196
【裁判日期】    950623
【裁判案由】    竊盜等
【裁判全文】
臺灣臺北地方法院刑事判決             95年度交易字第196號
公  訴  人  臺灣臺北地方法院檢察署檢察官
被      告  甲○○
上列被告因竊盜等案件，經檢察官聲請以簡易判決處刑（94年度
偵字第2240 0號），本院認不宜以簡易判決處刑（95年度北交簡
字第616號），改用通常程序審理，茲判決如下：
    主  文
甲○○服用酒類，不能安全駕駛動力交通工具而駕駛，處罰金
萬元，如易服勞役，以佰元折算壹日。
被訴竊盜部分無罪。
    事  實
一、甲○○前因犯公共危險案件，經臺灣臺北地方法院檢察署檢
    察官於民國93年1月5日以93年度偵字第19065號為緩起訴處
    分，現仍在緩起訴期間（緩起訴處分至96年1月4日期滿）。
    詎其猶不知悔改，明知服用酒類不能安全駕駛動力交通工具
    者，不得駕駛；且明知其於94年9月1日晚間19時起至21時許
    ，在臺北市○○區○○街某處與友人共同飲用啤酒及高梁酒
    ，結束後，騎乘腳踏車途經臺北市○○區○○街28巷11號「
    中日超商」前，見丙○○所有之車牌號碼DV-2292號自用小
    客車停放於該處路旁未熄火，因認該車影響通行，明知其已
    達酒醉不能安全駕駛動力交通工具之程度，猶在飲酒後，於
    同日晚間21時32分許，擅自進入該車內，駕駛該車沿臺北市
    萬華區○○街28巷由西往東行駛，因飲酒後無法適切操控車
    輛，而擦撞路旁放之機車。嗣經丙○○發覺後，沿路追趕，
    在臺北市○○區○○街28巷42號前，打開DV-2292號駕駛座
    車門上車，隨即以右腳踩煞車，手打P檔，並熄火拔鑰匙，
    將甲○○攔下，嗣經巡邏員警到場處理，於翌日夜間0時05
    分，測得甲○○呼氣所含酒精濃度達每公升0.45毫克，始悉
    上情。
二、案經臺北市政府警察局萬華分局報請臺灣臺北地方法院檢察
    署檢察官偵查起訴。
    理  由
壹、按檢察官聲請以簡易判決處刑案件，經法院認為不得或不宜
    以簡易判決處刑者，應適用通常程序審判之，刑事訴訟法第
    452條定有明文。本件檢察官雖聲請以簡易判決處刑，惟本
    院臺北簡易庭認被告辯稱並未竊車，只是移動告訴人丙○○
    之小客車以免妨礙交通云云，是以檢察官聲請簡易判決處之
    公共危險與竊盜罪，仍有再行調查之必要，即與刑事訴訟法
    第449條第1項以簡易判決處刑之要件不合，宜改由本院刑事
    庭審理，而改用通常程序審理，先此敘明。
貳、有罪部分：
一、經查：
  (一)被告於駕車肇事前，曾與友人在臺北市○○區○○街某處與
    友人共同飲用啤酒及高梁酒之事實，業據被告於警詢及本院
    審理時供承在卷（見94年度偵字第22400號偵查卷第16頁、
    第50頁、本院95年4月26日準備程序筆錄第2頁）。
  (二)次查被告於接受測試時之呼氣酒精濃度值雖僅為每公升0.45
    毫克，有酒精測定紀錄表一件在卷可參（見上開偵查卷第22
    頁），而未達0.55毫克之酒醉駕車移送標準，然此僅為客觀
    佐證資料之一，本非判斷是否已達不能安全駕駛程度之唯一
    標準。按醫學文獻上認吐氣所含酒精濃度達每公升0.25毫克
    者，有輕度協調功能降低之現象；每公升達0.5毫克者，有
    反應較慢、感覺減低、影響駕駛之現象；每公升達0.75毫克
    者，有思考改變、個性行為改變之現象；每公升達1.0毫克
    者，有步態不穩、噁心想吐、精神混惑不清晰之現象；每公
    升達1.5毫克者，有說話不清楚、感覺喪失、視力模糊等現
    象；每公升達2.0毫克者，有體溫降低、血糖降低、肌肉控
    制差、癲癇發作等現象；每公升達3.5毫克者，有神智不清
    、反射減低、呼吸抑制等現象，行政院國軍退除役官兵輔導
    委員會台北榮民總醫院88年8月5日（88）北總內字第26868
    號函及附件敘述甚明；又吐氣達每公升0.55毫克以上，肇事
    率為一般正常人之10倍，一般認為已達不能安全駕車，亦有
    法務部88年5月18日法88檢字第001669號函公告可憑。
  (三)又本件被告於自承當天飲酒至晚間21時許，而於同日晚間9
    時32分許駕駛車輛，而其接受酒測之時間為翌日夜間0時05
    分，有上開酒精測定紀錄表在卷可稽，被告服用酒類後駕駛
    車輛上路，至其發生本件交通事故而為警施行呼氣酒精濃度
    測試時，已相距約153分鐘。據此推算其於駕駛車輛上路時
    之酒精濃度：國人的吐氣酒精代謝速率平均為每小時每公升
    0.052±0.021毫克（參照90年6月中央警察大學鑑識科學研
    究所碩士研究生李明昌所著「吐氣、血液、唾液及尿液酒精
    濃度之鑑析」碩士學位論文第32頁、36頁），依此標準推算
    ，被告於駕車上路時，酒精呼氣濃度應為每公升0.52905毫
    克至0.63615毫克，已相當接近或超過每公升0.55毫克之移
    送標準。又被告駕車沿臺北市○○區○○街28巷由西往東行
    駛時，擦撞路旁機車，造成車牌號碼DV-2292號自小客車左
    前保險桿凹陷、有擦痕等情，亦據證人丙○○、乙○○證述
    在卷（見94年度偵字第22400號偵查卷第21頁、58至59頁）
    ，並有臺北市政府警局萬華分局道路交通事故調查報告表、
    道路交通事故現場圖、車損照片2幀在卷可稽（見94年度偵
    字第22400號偵查卷第36、37、41頁），參以被告亦自承於
    擦撞路旁機車後，因有喝酒反應比較慢所以沒有下車查看等
    情，顯見被告於肇事當時，已因酒後導致其注意力、反應及
    判斷能力下降，已處於不能安全駕駛動力交通工具之狀態之
    事實，應堪認定。
  (四)綜上，本件事證已臻明確，被告犯行洵堪認定，應依法論科
    。
二、核被告所為，係犯刑法第185條之3服用酒類不能安全駕駛動
    力交通工具而駕駛罪。爰審酌被告前因犯公共危險案件，經
    臺灣臺北地方法院檢察署檢察官於93年1月5日以93年度偵字
    第19065號為緩起訴處分，現仍在緩起訴期間（緩起訴處分
    至96年1月4日期滿），有臺灣高等法院被告前案紀錄表1份
    在卷可憑，其對於酒後駕車行為嚴重危害自身及公眾往來安
    全當知之甚詳，猶不知悛悔再犯本案，原不宜寬縱，惟念被
    告犯後坦承犯行，深表悔意，態度良好等一切情狀，量處如
    主文所示之刑，並諭知易服勞役之折算標準。
、無罪部分：
一、公訴意旨另以：被告於94年9月1日晚間與友人在臺北市○○
    區○○街某處與友人共同飲酒，結束後即於同日晚間21時32
    分許，騎乘腳踏車行經臺北市○○區○○街28巷11號「中日
    超商」前，見告訴人丙○○將所有車牌號碼DV-2292號自小
    客車停放於路旁未熄火，下車前往「中日超商」門口陳列之
    娃娃機補貨時，竟基於意圖為自己不法之所有，趁丙○○下
    車之際，擅自進入該車內，駕駛該車離去而竊取之，因認被
    告另涉犯刑法第320條第1項之竊盜罪嫌。
二、按犯罪事實應依證據認定之，無證據不得認定犯罪事實；不
    能證明被告犯罪者，應諭知無罪之判決，刑事訴訟法第154
    條第2項、第301條第1項分別定有明文。又告訴人之指訴，
    係以使被告受刑事訴追為目的，是其陳述是否與事實相符，
    仍應調查其他證據以資審認，最高法院亦著有52年台上字第
    1300號判例可憑。次按刑法第320條第1項之竊盜罪，係以行
    為人意圖為自己不法之所有，而竊取他人之動產，為其構成
    要件。是竊盜罪須有不法所有之意圖，而基於不法取得之故
    意，並有不法取得之行為，亦即破壞原持有支配關係，而建
    立新持有支配關係，將該動產置於自己實力支配之下，始該
    當犯罪。
三、公訴人認被告涉犯前揭竊盜罪嫌，係以：告訴人丙○○之指
    述、證人即「中日超商」負責乙○○之證述，及車輛尋獲受
    理報案單、贓物認領保管單，為其論斷依據。訊據被告對於
    94年9月1日晚間飲酒後，見停放在臺北市○○區○○街28巷
    11號前車牌號碼DV-2292號自小客車未熄火，即擅自上車駕
    駛該車沿東園街28巷西往東方向行駛，至東園街28巷42號前
    由車主丙○○開門上車將引擎熄火等情，均坦承不諱。惟堅
    決否認有竊盜犯行，並辯稱：其見DV-2922號自小客車停放
    「中日超商」前擋到後方車輛通行，影響交通，其才上車駕
    駛該車，擬將該車移至巷道前方較寬處，其只是要挪車，絕
    非要偷車等語。
四、經查：
  (一)告訴人丙○○於94年9月1日晚間21時30分許，將其所有車牌
    號碼DV-2292號自小客車停在臺北市○○區○○街28巷11號
    「中日超商」前轉彎處，未熄火即下車前往「中日超商」門
    口陳列之娃娃機補貨，被告趁車上無人之際，擅自將該車駛
    離，原停車地點雖在路口，但並未影響交通等事實，固據證
    人丙○○、乙○○於本院審理時結證明確。
  (二)然證人丙○○亦證稱：我在補貨時，有注意到DV-2292號自
    小客車開始移動，我發覺不對，隨即看到該車撞到路旁機車
    ，並聽到左鄰右舍開始大叫「為何撞到機車還一直往前開」
    等語，我跑步追車，跑了約30公尺距離追上該車，因當時車
    速沒有很快，該車中控鎖尚未啟動鎖上，我打開車門踩煞車
    並火拔鑰匙等語，另證人乙○○亦證述：我看見丙○○的車
    開始移動，我跟隨丙○○追車，該車當時車速沒有很快，中
    控鎖還沒有鎖上，丙○○就把車門打開，踩煞車並熄火等情
    ，顯見被告當時駕車車速不快。衡情，倘被告駕車目的在偷
    車，對該車有不法所有之意圖及竊盜故意，意在破壞丙○○
    該車之持有支配關係，而建立新持有支配關係，將該車置於
    自己實力支配之下，理當駕車快速離去現場，豈會緩速前進
    ，讓告訴人跑步即可追上並打開車門熄火拔去鑰匙？堪認被
    告雖緩慢移動車輛，尚難認其有建立新持有支配關係之不法
    所有意圖及竊盜故意，足見被告辯稱其所為目的僅在挪車，
    並無竊盜等語尚非無據。故難僅因被告擅自駕車，即令被告
    負竊盜之刑事責任。
五、綜上所述，被告雖有擅自駕駛告訴人所有DV-2292號自小客
    車之行為，惟核與上開竊盜罪之構成要件尚有未合，自難以
    該罪相繩，此外，又查無其他事證足為不利於被告的認定，
    本於罪疑唯輕原則，不能證明被告犯竊盜罪，自應依法諭知
    被告無罪。
據上論斷，依刑事訴訟法第452條、第299條第1項前段、第301條
第1項前段，刑法第185條之3、第42條第2項，罰金罰鍰提高標準
條例第2條，判決如主文。
本案經檢察官張智堯到庭執行職務
中    華    民    國    95    年    6     月    23    日
                  刑事第十三庭  審判長法  官  朱瑞娟
                                      法  官  吳佳薇
                                      法  官  陳慧萍
上正本證明與原本無異。
如不服本判決，應於判決送達後10日內向本院提出上訴狀（應抄
附繕本）。告訴人或被害人如對於本判決不服者，應具備理由請
求檢察官上訴，其上訴期間之計算係以檢察官收受判決正本之日
期為準。
                                      書記官  何適熹
中    華    民    國    95    年    6     月    23    日
附錄本案論罪科刑法條：
中華民國刑法第185條之3
服用毒品、麻醉藥品、酒類或其他相類之物，不能安全駕駛動力
交通工具而駕駛者，處1年以下有期徒刑、拘役或3萬元以下罰金
。


司法院資訊處製作；財團法人民間司法改革基金會備份。
